【裁判字號】    99,訴,490
【裁判日期】    990624
【裁判案由】    違反毒品危害防制條例
【裁判全文】
臺灣彰化地方法院刑事判決               99年度訴字第490號
公  訴  人  臺灣彰化地方法院檢察署檢察官
被      告  甲○○
上列被告因違反毒品危害防制條例等案件，經檢察官提起公訴（
99年度毒偵字第319、581號），本院判決如下：
    主    文
甲○○施用第一級毒品，累犯，處有期徒刑拾月，扣案第一級毒
品海洛因參包（驗餘淨重合計零點零玖壹捌公克）沒收銷燬之，
扣案注射針筒柒支沒收；又施用第二級毒品，累犯，處有期徒刑
柒月。應執行有期徒刑壹年貳月，扣案第一級毒品海洛因參包（
驗餘淨重合計零點零玖壹捌公克）沒收銷燬之，扣案注射針筒柒
支沒收。
    犯罪事實
一、甲○○前於民國86年間因違反肅清煙毒條例及麻醉藥品管
    理條例等案件，經臺灣臺中地方法院以86年度訴緝字第441
    號判決判處有期徒刑3年4月、6月，違反肅清煙毒條例部分
    另經臺灣高等法院臺中分院以86年度上訴字第1646號判決上
    訴駁回而分別確定；另因竊盜及偽造署押等案件，經臺灣高
    等法院臺中分院以86年度上易字第2152號判決判處有期徒刑
    6月、6月，應執行有期徒刑10月確定，後與前開案件並經該
    院以86年度聲字第887號裁定應執行有期徒刑4年2月確定，
    入監執行後，於89年4月26日假釋出監付保護管束，惟因撤
    銷假釋應執行殘刑有期徒刑11月19日。89年間因施用毒品
    案件，經依法院裁定送入觀察勒戒處所觀察勒戒後，經評定
    認有繼續施用毒品傾向，再依法院裁定送入戒治處所施以強
    制戒治，於90年6月8日停止戒治，後經撤銷停止戒治，於91
    年11月4日執行完畢翌日出監接續執行前開殘刑，並於92年
    10月19日縮刑期滿執行完畢。施用毒品部分另由臺灣彰化地
    方法院檢察署檢察官以91年度戒毒偵字第1054、1055號為不
    起訴處分確定。95年間因施用毒品案件，經臺灣高等法院
    臺中分院以95年度上更一字第31號判決判處有期徒刑1年6月
    確定；另因竊盜案件，經該院以94年度上易字第886號判決
    判處有期徒刑1年8月確定，後與前開案件復經該院以96年度
    聲字第600號裁定就施用毒品部分減刑，並與不得減刑之竊
    盜部分合併定應執行刑為有期徒刑2年3月確定，於96年7月
    15日縮刑期滿執行完畢翌日出監。97年間因施用毒品案件
    ，經臺灣高等法院臺中分院以97年度上訴字第717號判決判
    處有期徒刑1年2月確定。詎猶不知悔改，先基於施用第二級
    毒品之犯意，於99年2月11日下午某時許，在其友人位於臺
    中住處內，以將第二級毒品甲基安非他命置於錫箔紙上以火
    燒烤後吸其煙氣之方式，施用第二級毒品甲基安非他命1次
    。另基於施用第一級毒品之犯意，於99年2月12日中午12 時
    許，在彰化縣彰化市○○路74號「橘楓網咖」內，以將第一
    級毒品海洛因摻水再以注射針筒注射身體血管之方式，施用
    第一級毒品海洛因1次。嗣於99年2月12日中午12時50分許，
    因另案為警於前開網咖緝獲，並扣得其所有供己施用之第一
    級毒品海洛因3包（驗餘淨重合計0.0918公克），及其所有
    供己施用毒品之用之注射針筒7支，經警採其尿液送驗結果
    ，呈現海洛因代謝物之可待因、嗎啡陽性反應及呈現甲基安
    非他命代謝物之甲基安非他命及安非他命陽性反應，而查悉
    上情。
二、案經彰化縣警察局彰化分局報告及臺灣彰化地方法院檢察署
    檢察官自動檢舉簽分偵查起訴。
    理    由
壹、證據能力部分：
    被告以外之人於審判外之陳述，雖不符前4條之規定，而經
    當事人於審判程序同意作為證據，法院審酌該言詞陳述或書
    面陳述作成時之情況，認為適當者，亦得為證據；當事人、
    代理人或辯護人於法院調查證據時，知有第159條第1項不得
    為證據之情形，而未於言詞辯論終結前聲明異議者，視為有
    前項之同意，刑事訴訟法第159條之5定有明文。本案下列引
    為證據之證人陳述及書證，被告甲○○及檢察官於本院審理
    中均不爭執其證據能力，且以之作為證據並無不當，依上揭
    法條之規定，自均有證據能力。
貳、實體部分：
一、訊據被告甲○○對於上揭犯罪事實坦承不諱，且被告於前開
    時地為警查獲後，經警採集其尿液送驗結果，均呈現海洛因
    代謝物之可待因、嗎啡陽性反應及呈甲基安非他命代謝物之
    甲基安非他命及安非他命陽性反應，此有詮昕科技股份有限
    公司出具之濫用藥物尿液檢驗報告、彰化縣警察局彰化分局
    委託檢驗尿液代號與真實姓名對照認證單各1份在卷可稽，
    又扣案之白色粉末3包經檢驗均含有第一級毒品海洛因成分
    ，亦有行政院衛生署草屯療養院鑑定書1份附卷可憑。此外
    ，復有上揭扣案之第一級毒品海洛因3包、注射針筒7支及搜
    索扣押筆錄、扣押物品目錄表、照片可資佐證，足認被告自
    白與事實相符，堪可採信。又被告前於前於86年間因違反
    肅清煙毒條例及麻醉藥品管理條例等案件，經臺灣臺中地方
    法院以86年度訴緝字第441號判決判處有期徒刑3年4月、6月
    ，違反肅清煙毒條例部分另經臺灣高等法院臺中分院以86年
    度上訴字第1646號判決上訴駁回而分別確定；另因竊盜及偽
    造署押等案件，經臺灣高等法院臺中分院以86年度上易字第
    2152號判決判處有期徒刑6月、6月，應執行有期徒刑10月確
    定，後與前開案件並經該院以86年度聲字第887號裁定應執
    行有期徒刑4年2月確定，入監執行後，於89年4月26日假釋
    出監付保護管束，惟因撤銷假釋應執行殘刑有期徒刑11月19
    日。89年間因施用毒品案件，經依法院裁定送入觀察勒戒
    處所觀察勒戒後，經評定認有繼續施用毒品傾向，再依法院
    裁定送入戒治處所施以強制戒治，於90年6月8日停止戒治，
    後經撤銷停止戒治，於91年11月4日執行完畢翌日出監接續
    執行前開殘刑，並於92年10月19日縮刑期滿執行完畢。施用
    毒品部分另由臺灣彰化地方法院檢察署檢察官以91年度戒毒
    偵字第1054、1055號為不起訴處分確定。95年間因施用毒
    品案件，經臺灣高等法院臺中分院以95年度上更一字第31號
    判決判處有期徒刑1年6月確定；另因竊盜案件，經該院以94
    年度上易字第886號判決判處有期徒刑1年8月確定，後與前
    開案件復經該院以96年度聲字第600號裁定就施用毒品部分
    減刑，並與不得減刑之竊盜部分合併定應執行刑為有期徒刑
    2年3月確定，於96年7月15日縮刑期滿執行完畢翌日出監。
    97年間因施用毒品案件，經臺灣高等法院臺中分院以97年
    度上訴字第717號判決判處有期徒刑1年2月確定等節，有臺
    灣高等法院被告前案紀錄表1份在卷可憑。綜上所述，本案
    事證明確，被告犯行堪以認定。
二、按施用第一、二級毒品為犯罪行為，毒品危害防制條例第10
    條定有處罰明文。故施用第一、二級毒品者，依前揭規定本
    應科以刑罰。惟基於刑事政策，對合於一定條件之施用者，
    則依同條例第20條、第23條之規定，施以觀察、勒戒及強制
    戒治之保安處分。毒品危害防制條例於92年7月9日修正公布
    ，自93年1月9日施行，其中第20條、第23條將施用毒品之刑
    事處遇程序，區分為「初犯」及「5年內再犯」、「5年後再
    犯」。依其立法理由之說明：「初犯」，經觀察、勒戒或強
    制戒治後，應為不起訴處分或不付審理之裁定；經觀察、勒
    戒或強制戒治執行完畢釋放後，「5年內再犯」者，因其再
    犯率甚高，原實施之觀察、勒戒及強制戒治既已無法收其實
    效，爰依法追訴或裁定交付審理。至於經觀察、勒戒或強制
    戒治執行完畢釋放後，「5年後再犯」者，前所實施之觀察
    、勒戒或強制戒治已足以遮斷其施用毒品之毒癮，為期自新
    及協助其斷除毒癮，仍適用「初犯」規定，先經觀察、勒戒
    或強制戒治之程序。從而依修正後之規定，僅限於「初犯」
    及「5年後再犯」二種情形，始應先經觀察、勒戒或強制戒
    治程序。倘被告於5年內已再犯，經依法追訴處罰，縱其第3
    次（或第3次以上）再度施用毒品之時間，在初犯經觀察、
    勒戒或強制戒治執行完畢釋放5年以後，已不合於「5年後再
    犯」之規定，且因已於「5年內再犯」，顯見其再犯率甚高
    ，原實施觀察、勒戒或強制戒治，已無法收其實效，即應依
    該條例第10條處罰（最高法院95年度第7次刑事庭會議決議
    意旨參照）。查，被告於89年間因施用毒品案件，經依法院
    裁定送入觀察勒戒處所觀察勒戒後，經評定認有繼續施用毒
    品傾向，再依法院裁定送入戒治處所施以強制戒治，於90年
    6月8日停止戒治，後經撤銷停止戒治，於91年11月4日執行
    完畢翌日出監，5年內復因施用毒品案件，經臺灣高等法院
    臺中分院以95年度上更一字第31號判決判處有期徒刑1年6月
    確定，有臺灣高等法院被告前案紀錄表1份在卷可憑。依據
    上開說明，被告本案犯行自應予以論罪科罰，併此敘明。
三、核被告所為，係犯毒品危害防制條例第10條第1項之施用第
    一級毒品罪及同條例第10條第2項之施用第二級毒品罪。被
    告施用第一級毒品及施用第二級毒品前，持有第一級及第二
    級毒品之低度行為，應分別為其施用之高度行為所吸收，均
    不另論罪。被告所犯上開2罪間，犯意各別，行為互殊，應
    予分論併罰。查，被告前於95年間因施用毒品案件，經臺灣
    高等法院臺中分院以95年度上更一字第31號判決判處有期徒
    刑1年6月確定；另因竊盜案件，經該院以94年度上易字第
    886號判決判處有期徒刑1年8月確定，後與前開案件復經該
    院以96年度聲字第600號裁定就施用毒品部分減刑，並與不
    得減刑之竊盜部分合併定應執行刑為有期徒刑2年3月確定，
    於96年7月15日縮刑期滿執行完畢翌日出監，有臺灣高等法
    院被告前案紀錄表1份在卷可稽，其於受有期徒刑執行完畢
    後5年以內，再故意犯本件有期徒刑以上之罪，為累犯，所
    犯施用第一、二級毒品犯行均應依法加重其刑。爰審酌被告
    前曾因施用毒品案件接受觀察勒戒及強制戒治處分，並曾因
    施用毒品案件，經法院先後多次判處罪刑確定，竟無視於毒
    品對於自身健康之戕害及國家對於杜絕毒品犯罪之禁令，猶
    施用毒品不輟，再為本案犯行；惟被告吸毒係戕害自己身心
    之行為及被告犯罪後尚能坦承施用第一、二級毒品犯行之態
    度等一切情狀，認檢察官當庭求處應執行有期徒刑1年6月稍
    嫌過重，分別量處如主文所示之刑，並定其應執行之刑。此
    外，扣案之第一級毒品海洛因3包（驗餘淨重合計0.0918公
    克）係屬第一級毒品，應依毒品危害防制條例第18條第1項
    前段之規定，宣告沒收銷燬之；而扣案之注射針筒7支，係
    被告所有供犯罪所用之物，業據被告於審理中供明在卷，應
    依刑法第38條第1項第2款規定，予以宣告沒收如主文所示。
據上論斷，應依刑事訴訟法第299條第1項前段，毒品危害防制條
例第10條第1項、第2項、第18條第1項前段，刑法第11條前段、
第47條第1項、第38條第1項第2款、第51條第5款，判決如主文。
本案經檢察官葉建成到庭執行職務。
中    華    民    國    99    年    6     月    24    日
                  刑事第五庭  審判長  法  官  周淡怡
                                      法  官  李淑惠
                                      法  官  蔡家瑜
以上正本證明與原本無異。
如不服本判決應於收受判決後10日內向本院提出上訴書狀，並應
敘述具體理由；其未敘述上訴理由者，應於上訴期間屆滿後20日
內向本院補提理由書（均須按他造當事人之人數附繕本）「切勿
逕送上級法院」。
中    華    民    國    99    年    6    月    24    日
                                     書記官  陳秀鳳
附錄論罪科刑法條：
毒品危害防制條例第十條第一項、第二項：
施用第一級毒品者，處六個月以上五年以下有期徒刑。
施用第二級毒品者，處三年以下有期徒刑。

司法院資訊處製作；財團法人民間司法改革基金會備份。
